# 对坏账准备确认巨额递延所得税资产是否准确？陈版

提问人：呼叫帮助 时间：2010-03-30 17:14:37
本公司是个老国有企业，本公司于 2009 年初开始实行新准则，本公司对外的应收债权较多，所以将其债权按账龄划分，其中： 1 年以内为 1000 万元，1-2年为 2000 万元； 2-3年为 2000 万元，3-4年为 1000 万元； 4-5年为 1000 万元， 5 年以上为 2000 万元。 本公司对债权按账龄计提坏账准备，公司规定 1 年以内为10%，1-2年为20%； 2-3年为30%， 3-4年为40%； 4-5年为50%， 5 年以上为100%。 这样， 1 年以内计提坏账为 100 万元，1-2年计提坏账为 400 万元； 2-3年计提坏账为 600 万元，3-4年计提坏账为 400 万元；
4-5年计提坏账为 500 万元， 5 年以上计提坏账为 2000 万元。 据公司测算在计未来期间能够产生足够的应纳税所得额，所以本公司按准则规定，本年度确认了递延所得税资产为 1000 万元（4000*25%），同事对公司提出这样确认觉得不合理，但对方财务说，公司按准则的规定实行的，没算。我个人也觉得公司这样处理是可行的，现请教陈版，公司这样确认是否准确和合理？

回答人：chenyiwei
回复 楼主 呼叫帮助 的帖子确认递延所得税资产应满足两个基本条件：（ 1 ）预计该项可抵扣暂时性差异在可预见的未来很可能转回；（ 2 ）预计在暂时性差异转回时将有足够的应纳税所得额。
根据上述两项基本条件，结合本案例中资产减值准备的具体情况，如果企业能够提供将同时满足以下两个条件的证据，则可以就坏帐准备计提递延所得税资产：（这里不讨论坏帐准备的计提是否合理的问题，假定这 4000 万坏帐准备可以客观反映企业应收款项的可回收性） 1 、该企业在未来年度将持续盈利（应纳税所得额为正），且预计应纳税所得额将显著超出可能发生的坏帐损失金额； 2 、企业根据财税[2009]57号、国税发[2009]88号和当地税务机关的财产损失税前扣除管理规程的规定，合理确定相关坏帐损失是否属于需要经过税务机关审批后才能扣除的损失，并且在未来这些坏帐准备转化为资产的事实损失（即作为坏帐核销）时，企业将可以提供相关税务规定所要求的财产损失税前扣除的相关证据；对于经审批方可扣除的损失，预计将可以获得税务机关的批准。

回答人：chenyiwei
回复 藤椅 呼叫帮助 的帖子递延所得税资产之所以成为一项资产，就是因为其未来转回时可以起到抵减未来应纳税额的作用，从而减少未来的经济资源流出。暂时性差异的“转回”，从理论上说，是指一项暂时性差异的累计金额从最大值开始逐步缩小直至重新变为零的过程，任何暂时性差异都会经历一个从零开始逐步扩大、到最高额以后又逐步缩小直至还原到零的过程（包括可抵扣暂时性差异和应纳税暂时性差异，只是两者方向相反而已），这一过程将长达数年。就资产减值准备所导致的暂时性差异而言，转回的时点一般是在相关资产处置或者核销，相应同步转销相关减值准备的时点。通俗地说，就是原先就资产减值准备的计提数调增应纳税所得额，现在需要作反向纳税调整即调减应纳税所得额了。可抵扣暂时性差异的节税作用就是在以后的调减应纳税所得额的环节体现出来的。所以，可抵扣暂时性差异只有当其未来转回时可以作纳税调减时才可能形成一项递延所得税资产。就财产损失而言，如果在相关财产损失变为事实损失时无法提供税法所要求的税前扣除证据，导致相关损失不能税前列支的，就会成为一项永久性差异，不能起到抵减以后年度应纳税所得额的效果。所以，在就资产减值准备确认递延所得税资产之前，应当确保以后该项减值准备转化为事实损失时可以税前扣除。
这一结论也可以通过以准则条文为起点的逻辑推导得出结论。《企业会计准则第 18 号——所得税》第七条规定：“暂时性差异，是指资产或负债的账面价值与其计税基础之间的差额；未作为资产和负债确认的项目，按照税法规定可以确定其计税基础的，该计税基础与其账面价值之间的差额也属于暂时性差异”；第五条规定：“资产的计税基础，是指企业收回资产账面价值过程中，计算应纳税所得额时按照税法规定可以自应税经济利益中抵扣的金额”。因此，如果一项财产损失不能税前列支，则表明“可以自应税经济利益中抵扣的金额”（计税基础）将小于其原始成本，而可能接近于计提减值准备之后的帐面价值。这样，帐面价值和计税基础之间不存在暂时性差异，也就不能计提递延所得税资产了。

回答人：chenyiwei
回复 地板 呼叫帮助 的帖子这里涉及到对新准则下的“帐龄分析法”（实质上是以信用风险组合为基础计提的坏帐准备）的理解问题。
新准则下的坏帐准备计提是以个别认定为基础的，信用风险组合分析仅仅是在单笔金额小而笔数多的情况下采用的一种简化的技术方法，即基于概率论中的大数定律，根据企业的历史经验分析各信用风险组合中最终发生坏帐的概率和金额。所以，即使是按照信用风险组合提取的坏帐准备，也不是平均分摊到该组合中的每 1 元应收款项，而是完全归属于该组合内实际发生损失的应收款项，对于那些正常收回的应收款项，是不承担坏帐准备的，所以正常收回应收款项时，不存在坏帐准备转回的问题，也就不存在暂时性差异转回的问题。

回答人：chenyiwei
另外还需要说明一点：有些网友可能误以为在资产减值准备计提时，就需要具备将来财产损失税前扣除所需的各项证据，才能计提递延所得税资产。但是实际上并非如此，我前面提到“在未来这些坏帐准备转化为资产的事实损失（即作为坏帐核销）时，企业将可以提供相关税务规定所要求的财产损失税前扣除的相关证据；对于经审批方可扣除的损失，预计将可以获得税务机关的批准”，并不是要求在计提准备时就可以提供这些证据，而是企业应当合理预期在将来减值准备转化为事实损失之时，将可以提供出税法要求的税前扣除证据。从根本上而言，减值损失是一种预期损失，尚未到发生事实损失的程度，因此理论上在计提减值准备的时点，企业是不可能提供出税法要求的损失扣除证据的（要不然也就不存在减值准备计提时纳税调增一说，可以直接税前扣除了），但是企业应当合理预期将来发生事实损失时可以提供出这些证据，这实际上是对企业内部管理规范性方面的要求，管理比较规范的企业一般应当都可以做到；但对于管理不很规范的企业，虽然明知某项债权可能发生损失，但由于年代久远等原因，可能无法提供出税务上所要求的税前扣除证据（有时甚至可能导致财务上也难以核销，因为财企[2002]513号、财企[2003]233号和国资发评价[2005]67号等文件对于资产损失的财务核销证据的要求也是比较严格的，有些证据与税务有重叠），此时对于这类减值准备就不能计提递延所得税资产。

回答人：chenyiwei
回复 12 楼 呼叫帮助 的帖子处理的基本原则和上面讨论的坏帐准备是一样的。上面所讨论的基本条件应当是适用于所有资产减值准备是否确认递延税款问题的判断的。

回答人：chenyiwei
回复 15 楼 呼叫帮助 的帖子我前面的回复中已经提到过，不要求在计提资产减值损失时企业就可以提供出税务上要求的损失税前扣除证据（事实上这也是不可能的），但是企业应当能够合理预期在这块减值准备转化为事实损失时，企业将可以提供出税法规定的税前扣除证据，从而获得税前扣除（反向纳税调整）。 由于财税[2009]57号和国税发[2009]88号文件等相关规定对于哪些财产损失可以税前扣除、申报扣除时需提交哪些证据、税前扣除的操作程序等都作出了相对较为透明和具体的规定，因此可以合理预计：对于一个管理比较规范的企业而言，如果平时注意收集和保存相关证据（如应收款项最初确认时的销售合同和发票、事后的催款记录等），则到实际发生损失，需要申报税前扣除时，提供税法所要求的证据应当不困难。这时，对于预计将在未来实际损失发生时可以提供足够证据的资产减值准备，可以确认递延所得税资产（当然税法明确规定不得税前扣除的损失除外，如与主营业务无直接关系的担保损失和资金拆借损失等）。

提问人：我爱会计人 时间：2015-01-28 15:08:59
对于公司的应收款项坏账计提损失是否确认递延所得税资产时，我所内部是这样规定的，不知是否合适？ 企业因计提的坏账损失，被告审计单位若计提递延所得税资产时，我们审计人员就认可；若不计提，我们也认为。 其项目负责人说的理由为：递延所得税资产之所以成为一项资产，就是因为其未来转回时可以起到抵减未来应纳税额的作用，从而减少未来的经济资源流出。而资产减值准备所导致的暂时性差异而言，转回的时点一般是在相关资产处置或者核销，相应同步转销相关减值准备的时点。对于因账龄而计提的坏账，较大多数在实务中是难以处置或者核销的，即使处置或者核销因无法提供相关资料导致税务部门也不认为。所以计提时，企业估计其未来可以提供核销的资料，所以确认无异议。对于计提时企业不确认递延所得税资产，我们也无异议的原因就是企业估计未来无法提供资料，未来就无法处理，所以也可以不确认递延所得税资产。 不知这样内部规定和操作是否可行合理？

回答人：chenyiwei
也是一种可以考虑的方式，关键是转为事实损失是能够提供税前扣除所需证据，且预计转为事实损失的年度可产生足够多的应纳税所得额的，就认可计提递延所得税资产；反之则不确认。

提问人：我爱会计人 时间：2015-01-29 11:09:53
我一直有个疑惑， 假若财务在确认坏账时仅仅是为了因集团或公司坏账政策的要求计提的，比如说一年内的应收款规定计提10%的坏账，财务计提了 100 万元的坏账损失，但是相关人员认为一年内的应收款肯定是可以收回的，结果在第二年或第三年应收账款全部收回， 我认为像这样的案例，可以不计提递延所得税资产，理由是这仅是会计政策的需要而计提的坏账，不会因预计转为事实损失的，所以也不会其未来转回时可以起到抵减未来应纳税额的作用，从而减少未来的经济资源流出。 不知我这样的想法是否正确？

回答人：chenyiwei
当然，如果基于实务上的考虑不得不照此计提，那么还是不确认递延所得税资产为好。

回答人：chenyiwei
在你说的情况下，应首先考虑这个所谓的“会计政策”是否合理？其本身是否就构成了一项会计差错？也就是按照该政策计提的坏帐准备实际并不代表截至资产负债表日该组合实际已发生的损失？

提问人：我爱会计人 时间：2015-01-29 20:40:24
还想请教您一个我没有搞明白的事， 因账龄法已计提坏账的应收款， 2 年后全额收回，这能不能叫资产减值准备所导致的暂时性差异转回？ 我个人认感觉这好像不是所得税讲解中的资产减值准备所导致的暂时性差异转回？ 不知如何正确理解所得税讲解中的资产减值准备所导致的暂时性差异转回？

回答人：chenyiwei
如果原先计提坏帐准备不构成会计差错，后续因债务人情况好转而全额收回，这也应当看作所得税准则中的可抵扣暂时性差异转回。

提问人：我爱会计人 时间：2015-01-29 23:51:29
如果原先计提坏帐准备不构成会计差错的话，后续因债务人情况好转而全额收回，这也应当看作所得税准则中的可抵扣暂时性差异转回。若当时按账龄法计提了 100 万元的坏账，且也计提了递延所得税资产，后 2 年收回了应收款，请问陈版主，这时递延所得税资产的转回是否应作为会计差错处理？

回答人：chenyiwei
不是会计差错。

提问人：我爱会计人 时间：2015-01-30 10:54:00
递延所得税资产之所以成为一项资产，就是因为其未来转回时可以起到抵减未来应纳税额的作用，从而减少未来的经济资源流出。而资产减值准备所导致的暂时性差异而言，转回的时点一般是在相关资产处置或者核销，相应同步转销相关减值准备的时点。问题是若计提了坏账且也确认递延所得税资产，且在确认时认为未来可以取得可抵扣的资料，但在二年后实际发生时没有取得可抵扣的资料，也就是不能起到抵减未来应纳税额的作用，从而减少未来的经济资源流出。 请问这时对已确认的递延所得税资产是作为会计差错处理还是正常的转回？

回答人：chenyiwei
须根据具体情况判断：为何原先认为能够提供扣除证据，但后来无法提供了？是税务机关对证据的要求高了，还是其他原因？

提问人：我爱会计人 时间：2015-01-31 13:18:28
财务人员原先认为对于收不回的应收款项，若是破产或清算或是其他原因，均可以取得证据，但是这个公司因大股东和外部环境的改变，导致财务状况改善，所以又能收回了应收款项，请问这时对已确认的递延所得税资产是作为会计差错处理还是正常的转回？

回答人：chenyiwei
多数可能性是会计估计变更导致转回。

提问人：我的论坛 时间：2015-02-01 09:04:29
楼友说，他们事务所是这样操作的， 企业因计提的坏账损失，被告审计单位若计提递延所得税资产时，我们审计人员就认可；若不计提，我们也认为。 理由是， 计提时，企业估计其未来可以提供核销的资料，所以确认无异议。对于计提时企业不确认递延所得税资产，我们也无异议的原因就是企业估计未来无法提供资料，未来就无法处理，所以也可以不确认递延所得税资产。 若这样的话，我认为这是存在调节利润的情况发生的，对于上述情况，我们如何审计，毕竟在计提时可能难以取得未来税前可抵扣的具体资料？

回答人：chenyiwei
这个问题本来就涉及高度主观的专业判断。一方面结合企业内控等，考虑能否在发生事实损失时提交税务机关认可的税前扣除证据；
另一方面结合总体盈利趋势，考虑转销损失的年度能否产生足够多的应纳税所得额。

提问人：我的论坛 时间：2015-02-02 09:45:15
看了上面的问题和您的回复，我认为现实中我们的处理的确存在一定的问题，对于上述问题我有一个想法，不知是否合理？ 对于个别认定法计提的坏账损失，我认为当时就应有可能产生损失的一定的资料，否则就不会提取坏账，所以我觉得坏账损失应计提递延所得税资产； 对于账龄分析法计提的坏账损失，我认为当时就主要是基于企业的会计政策进行的提取，企业一般难以在当时的情况下能取得可能产生损失的一定的资料，基于谨慎性的原则，所以我觉得此时可以不需要对坏账损失应计提递延所得税资产；

回答人：chenyiwei
不要过于绝对。帐龄分析法并不代表一定不能获取事实损失的扣除证据，只不过没有逐笔分析而已。最后核销还是需要在逐笔个别认定基础上进行的。此时如果公司内控良好，应可提供相关证据。

提问人：我的论坛 时间：2015-02-02 20:33:14
想请教陈版，扣除转为事实损失是能够提供税前扣除所需证据，且预计转为事实损失的年度可产生足够多的应纳税所得额处，在哪些情况下财务人员应计提递延所得税资产，何种情况下可以不需要计提递延所得税资产？

回答人：chenyiwei
这属于专业判断范畴，请谨慎、适当地运用职业判断和作出会计估计。

提问人：我的论坛 时间：2015-02-04 17:24:24
现在企业较大多数是按照该政策计提的坏帐准备，并没有严格的按准则的说法去复核或核实未来有多少可能转化为事实上的坏账，仅仅是按公司的政策计提坏账，对于这些实际上并不代表截至资产负债表日该组合实际已发生的损失，过了资产负债表日一段时间后其款项就能收回，对于这些应收款项是不存在资产处置或者核销的，所以我认为不应当计提确认递延所得税资产。

回答人：chenyiwei
这首先是坏帐准备的计提是否合理、是否构成会计差错的问题了。递延所得税问题已经是次要问题。

提问人：我的论坛 时间：2015-02-08 22:09:59
陈版，您的回复为： 如果原先计提坏帐准备不构成会计差错，后续因债务人情况好转而全额收回，这也应当看作所得税准则中的可抵扣暂时性差异转回。 请教您，应收款项收回，可抵扣暂时性差异转回导致了确认的递延所得税资产不是没有起到抵扣的作用了吗？没有可抵扣应纳税额，这样确认有何意义了？

回答人：chenyiwei
可理解为因会计估计变更而对递延所得税资产金额的调整。坏帐损失和对应的递延所得税资产都是涉及高度主观的估计和判断的事项。如果原先估计的可抵扣金额因情况变化而减少，则属于会计估计变更。

提问人：呼叫帮助 时间：2015-02-09 23:11:25
这个贴子最先是我向您提出，现在大家仍然有人再向您提出很多我也没有考虑的东西，今晚看了这个贴子，我再一个问题想您请教，陈版您说过，计提的时候，企业可以没有相关的损失资料，但是在发生事实损失时需要提供发生事实损失的相关证据。看到您好的这个回复： 可理解为因会计估计变更而对递延所得税资产金额的调整。坏帐损失和对应的递延所得税资产都是涉及高度主观的估计和判断的事项。如果原先估计的可抵扣金额因情况变化而减少，则属于会计估计变更。 我再想，企业是否可能存在以会计估计变更进行净利润的调节。如， 企业亏损时，企业对计提的坏账同时确认递延所得税资产，增加净利；若有利润时企业对已计提的坏账当时收回债权，将其递延所得税资产冲回，减少净利。 一是不知我的上述理解是否存在这方面的问题？ 二是若是存在，我们如防范企业以这种方式进行利润调节？

回答人：chenyiwei
另外，要通过对所得税会计准则的深入熟练掌握，通过实施实质性分析程序，关注被审计单位递延所得税的确认和计量是否存在逻辑上的不合理处。

回答人：chenyiwei
递延所得税的确认和计量本来就因为其主观性和复杂性而容易被操纵，这只是其中之一。我们在审计中应当遵循“足额确认递延所得税负债，谨慎确认递延所得税资产”的原则，将潜在操纵风险的影响降到最低。